【裁判字號】    98,上訴,3721
【裁判日期】    981028
【裁判案由】    妨害自由
【裁判全文】
臺灣高等法院刑事判決                98年度上訴字第3721號
上  訴  人  臺灣桃園地方法院檢察署檢察官
被      告  己○○
            子  ○
                   （另案於臺灣臺北監獄執行中）
            癸○○
                    樓
            甲○○
                    樓
            乙  ○
                    （另案於臺灣臺北監獄執行中）
            丙○○
            庚○○
            辛○○
                    44衖8號4樓
            壬○○
上列上訴人因被告等妨害自由等案件，不服臺灣桃園地方法院中
華民國98年8月26日97年度訴字第441號第一審判決（起訴案號：
臺灣桃園地方法院檢察署96年度偵字第11280號、97年度偵字第2
152號），提起上訴，本院判決如下：
    主     文
上訴駁回。
    理     由
壹、程序方面：
一、按被告以外之人於審判外之言詞或書面陳述，除法律有規定
      者外，不得作為證據，刑事訴訟法第159條第1項固有明文
    。被告以外之人於審判外之陳述，經當事人於審判程序同意
    作為證據，法院審酌該言詞陳述或書面陳述作成時之情況，
    認為適當者，亦得為證據；當事人、代理人或辯護人於法院
    調查證據時，知有上開刑事訴訟法第159條第1項不得為證據
    之情形，而未於言詞辯論終結前聲明異議者，視為有前項之
    同意，刑事訴訟法第159條之5定有明文。查告訴人即證人戊○○、證人丁○○、丑○○、廖正雄、高興漢、溫志傑、寅
    ○○、卯○○、曾建雄於警詢、偵查中之證述，雖屬被告以
    外之人於審判外之陳述。惟本院審酌被告及檢察官均同意該
    等證述作為證據，且該等陳述作成時之情況，核無違法取證
    及證明力明顯過低之瑕疵，為證明犯罪事實所必要，以之作
    為證據亦為正當。參諸其等於偵查中之陳述，業經檢察官諭
    知證人有具結之義務及偽證之處罰，並命朗讀結文具結擔保
    其證言之真實性後，以證人身份在檢察官面前完整、連續陳
    述其親身經歷，有結文在卷為憑（偵查卷第206至212頁、第
    300頁至第301頁）。又證人告訴人即證人戊○○、證人丁○○、丑○○、寅○○、卯○○均經原審傳喚到庭行交互詰問
    ，已足保障被告等之詰問權。職是，足認其等之上開陳述，
    堪認為適當，依刑事訴訟法第159條之5第1項規定，自得作
    為證據。
二、本院以下援引之其餘證據資料，其中關於刑事訴訟法第164
    條第2項規定，證物如為文書部分，係屬證物範圍。該等可
    為證據之文書，已經依法踐行調查證據之程序，即提示或告
    以要旨，自具有證據能力。而有關被告以外之人於審判外之
    書面陳述，被告及檢察官均不爭執其證據能力，本院審酌該
    等書面作成時之狀況，認並無不宜作為證據之情事，依刑事
    訴訟法第159條之5第2項規定，自得作為證據。
貳、實體方面：
一、公訴意旨略以：被告己○○、子○因借款予丁○○未獲清償
    ，竟由被告己○○指示被告子○與金裕淳（另行審結）夥同
    被告癸○○、甲○○、乙○、丙○○、庚○○、辛○○、壬○○及數名姓名、年籍不詳之成年男子，共同基於恐嚇及妨
    害自由之犯意，於民國96年4月26日下午19時30分許，一同
    至桃園縣平鎮市○○路○段312號後方即丁○○之父戊○○所
    經營之「三聖壇」內，由被告子○與金裕淳夥同上開數名姓
    名、年籍不詳男子共同徒手毆打丁○○（傷害部分未據告訴
    ），並由金裕淳持槍抵住丁○○頭部，恫嚇渠其還款，戊○○見狀欲制止金裕淳，竟遭金裕淳恫稱：伊子積欠其公司債
    務，伊如不處理，則站在一旁，反則連伊一起開槍等語。迨
    被告己○○趕到現場後，即指示金裕淳、被告子○、甲○○
    、乙○、癸○○、丙○○、庚○○、辛○○、壬○○及上開
    數名姓名、年籍不詳男子限制戊○○及丁○○離去。並於限
    制渠等之行動自由，向戊○○與丁○○恫稱：伊等僅二條路
    選擇，一是現在讓其將伊子帶走，如何處置伊子生死由其決
    定，另一是是給伊三天時間幫伊子還錢，不然伊等父子均要
    吃子彈沒命等語。致戊○○及丁○○心生畏懼。嗣於同日下
    午21時30分許，警方據報趕至現場，金裕淳及上開數名姓名
    、年籍不詳男子趁機逃逸無蹤，被告己○○、子○、癸○○
    、甲○○、乙○、丙○○、庚○○、辛○○及壬○○則當場
    為警查獲。因認被告己○○、子○、癸○○、甲○○、乙○
    、丙○○、庚○○、辛○○及壬○○均涉有刑法第302條之
    妨害自由、第305條之恐嚇危害安全罪嫌。
二、按被告未經審判證明有罪確定前，推定其為無罪；又犯罪事
    實應依證據認定之，無證據不得認定犯罪事實；又不能證明
    被告犯罪者，應諭知無罪之判決，刑事訴訟法第154條第1項
    、第2項及第301條第1項分別定有明文。又事實之認定，應
    憑證據，如未能發現相當證據，或證據不足以證明，自不能
    以推測或擬制之方法，為裁判基礎（最高法院40年台上字第
    86號判例）。另認定犯罪事實所憑之證據，雖不以直接證據
    為限，間接證據亦包括在內；然而無論直接或間接證據，其
    為訴訟上之證明，須於通常一般之人不致有所懷疑，而得確
    信其為真實之程度者，始得據為有罪之認定，倘其證明尚未
    達到此一程度，而有合理之懷疑存在時，即無從為有罪之認
    定（最高法院76年台上字第4986號判例）。況刑事訴訟法第
    161條第1項亦規定，檢察官就被告犯罪事實，應負舉證責任
    ，並指出證明之方法，是檢察官對於起訴之犯罪事實，應負
    提出證據及說服之實質舉證責任，倘其所提出之證據，不足
    為被告有罪之積極證明，或其指出證明之方法，無從說服法
    院以形成被告有罪之心證，基於無罪推定之原則，自應為被
    告無罪判決之諭知（最高法院92年台上字第128號判例）。
    因告訴人之告訴，係以使被告受刑事追訴為目的，其指訴是
    否與事實相符，仍應調查其他證據，以資審認，必被害人所
    述被害情形並無瑕疵，且就其他方面調查，亦與事實相符，
    始足據為有罪判決之基礎（參照最高法院79年度臺上字第
    3923號、81年度臺上字第3539號判決）。
三、公訴意旨認被告己○○、子○、癸○○、甲○○、乙○、丙○○、庚○○、辛○○、壬○○涉有前開妨害自由、恐嚇危
    害安全罪嫌，無非係以：（一）原審同案被告金裕淳及被告
    己○○、子○、癸○○、甲○○、乙○、丙○○、庚○○、
    辛○○、壬○○之供述。（二）告訴人戊○○、丁○○之指
    述。（三）證人丑○○、廖正雄、高興漢、溫志傑、寅○○
    之證述。（四）證人卯○○、曾建雄之證述。（五）現場圖
    及照片等為其主要論據。
四、被告辛○○、壬○○均經合法傳喚，無正當理由未到庭。惟
    訊據被告己○○、子○、癸○○、甲○○、乙○、丙○○、
    庚○○及被告辛○○、壬○○於原審審理時均堅決否認有何
    妨害自由、恐嚇危害安全犯行，並各自辯稱如下：
（一）被告己○○辯稱：丑○○當日通知伊前往，丑○○是伊與
      戊○○父子之朋友，丑○○打電話給伊稱金裕淳與丁○○
      打架，要伊去勸架調解，伊並非金裕淳之老大，現場之人
      ，除子○外，伊全部不認識。丁○○有欠伊錢，但96年1
      月28日已經協商，由丑○○處理完畢。伊至現場協調時，
      已經無在打架，但伊看到3、40人圍在那邊，有些在廣場
      ，有些在宮裡面，金裕淳與丁○○打架之原因，伊在現場
      有詢問丑○○，丑○○表示其不是很清楚，僅知道是金錢
      與車牌之事，伊亦有問戊○○為何現場有3、40人，戊○○說丁○○在外有積欠債務等語。是被告己○○之上開供
      述，係指被告己○○因金裕淳與丁○○打架，丑○○通知
      被告己○○前往勸架調解，其非金裕淳之老大，除被告子
      ○外，現場其餘之人均未相識。丁○○雖有欠被告己○○
      金錢，惟該債務經丑○○於96年1月28日協商處理完畢。
（二）被告子○辯稱：伊與丁○○有債務糾紛，丁○○打電話給
      伊至三聖壇跟戊○○協商債務處理，至現場時，戊○○要
      伊坐在外面沙發椅上等後，沒有多久後，有約十幾個人直
      接進入壇內，伊聽到裡面有爭吵的聲音，不知道發生何事
      ，後來那十幾個人走後沒多久，警察就至現場了。丁○○
      因為積欠伊債務無力償還，要伊帶朋友去找戊○○演苦肉
      計，假裝向丁○○要錢，戊○○會心疼而替丁○○還錢，
      伊始約朋友去三聖壇等情。是被告子○上開之供述，係指
      丁○○積欠被告子○債務而無力償還，要其帶朋友去找戊○○演苦肉計，假裝向丁○○要錢，希望戊○○會因此為
      丁○○還錢。
（三）被告癸○○辯稱：當日子○用電話叫伊前往，至現場後始
      知悉為債務問題，伊與子○、辛○○一起前往，至現場後
      始通知丙○○，其餘人是丙○○帶來的。當日係子○說帶
      一些人去，伊始通知丙○○，但子○沒有表示何事。伊並
      不認識丁○○，當天現場有十幾個人打丁○○，伊不清楚
      打人者為何人，那些人打完丁○○後，雖有留在現場，然
      警察至現場時已趁機跑掉等語。是被告癸○○上開供述，
      係指被告子○約被告癸○○、辛○○共同前往案發現場，
      事先不知道係處理債務，被告癸○○有通知被告丙○○到
      場，渠等均未毆打丁○○。
（四）被告甲○○辯稱：當日係癸○○打電話給伊，伊、壬○○
      、乙○始共同前往三聖壇，癸○○在電話中未提及何事，
      僅表示到達時再說，到現場之後，始知悉要討債等語。是
      被告甲○○之上開供述，係指被告癸○○打電話給被告甲○○、壬○○、乙○共同前往三聖壇，渠等至現場之後，
      始知悉處理債務。
（五）被告乙○辯稱：伊當天與丙○○、甲○○、庚○○、壬○○共同搭部車至三聖壇，由庚○○開車，伊不知道做何事
      ，案發前不認識丁○○，當日丁○○被很多人打，但是伊
      不認識打人者，伊至現場後僅在旁邊等語。是被告乙○上
      開之供述，係指被告乙○、丙○○、甲○○、庚○○、壬○○共同前往三聖壇，渠等事先不知道係處理債務。
（六）被告丙○○辯稱：當日伊與乙○、甲○○、庚○○、壬○○共同前往三聖壇，由庚○○開車，是癸○○打電話說要
      先見面，見面後再說，因當時渠等在一起，故共同前往。
      渠等到現場時，有人在吵架，其問癸○○何事，癸○○表
      示是債務問題，伊覺得太複雜，想要離開時，警察就至現
      場。是被告丙○○上開之供述，係指當日被告丙○○、乙○、甲○○、庚○○、壬○○共同前往三聖壇，是被告癸○○打電話相約見面，被告丙○○到現場時，始知悉是債
      務問題。
（七）被告庚○○辯稱：當日伊與丙○○、甲○○、乙○、壬○○一起至三聖壇，丙○○接到癸○○之電話，說有點事情
      ，要渠等過去。伊到現場時已經有一群人進去，伊沒有看
      到丁○○被打之情形，沒多久警察就來了，伊只有坐在沙
      發旁邊，且伊至現場始知道債務問題，是何人之債務，伊
      不清楚等語。是被告庚○○上開供述，係指被告庚○○、
      丙○○、甲○○、乙○、壬○○共同至三聖壇，因丙○○
      接到癸○○之電話，故渠等共同至現場，被告庚○○至現
      場始知道債務問題。
（八）被告辛○○辯稱：當日伊接到子○的電話，故單獨至三聖
      壇，子○在電話中沒有說要何事，伊亦未問，因伊與子○
      為朋友，在警察到場之前，伊有問子○，始知道係子○債
      務的問題。伊在現場有目睹有人遭一群人毆打，至於被多
      少人打，伊不清楚等語。是被告辛○○上開供述，係指被
      告辛○○接到被告子○之電話後，故至三聖壇，其至現場
      始知悉係子○之債務問題。
（九）被告壬○○辯稱：當日其與甲○○、庚○○、丙○○、乙○共同前往三聖壇，由被告庚○○開車，因為當時伊與甲○○在一起，是甲○○要伊一起去，甲○○只說朋友有事
      ，要去看一下，至現場後，伊站在院子處，沒有看到打人
      之情形等語。自被告壬○○上開供述，係指被告壬○○、
      甲○○、庚○○、丙○○、乙○共同前往三聖壇，被告壬○○至現場前，不知處理何事。
五、綜合被告上開之供述，係稱被告己○○因金裕淳與丁○○打
    架，丑○○通知被告己○○前往勸架調解，其非金裕淳之老
    大，丁○○與被告己○○間之金錢債務，業經丑○○於96年
    1月28日協商處理完畢。被告子○因丁○○積欠其債務而無
    力償還，故預先計畫與戊○○演苦肉計，欲圖謀戊○○為丁○○清償債務。被告子○為此約被告癸○○、子○前往現場
    。被告癸○○至現場時，另行連絡被告丙○○前往現場，被
    告丙○○再約被告甲○○、壬○○、乙○及庚○○前往現場
    ，渠等除被告子○外，至現場前均不知係要處理被告子○與
    丁○○之債務。是被告均未毆打、恐嚇及妨害戊○○、丁○○之自由等情。準此，本院自應審究被告上開抗辯是否與事
    實相符，此涉及被告是否有共同恐嚇及妨害戊○○、丁○○
    之犯行。經查：
（一）證人即告訴人戊○○於96年4月26日第一次警詢時指稱：
      丁○○欠他人債務已經約2個月未返家，伊請丁○○的朋
      友丑○○帶丁○○到三聖壇替其改運，丁○○至三聖壇後
      ，丁○○欠債之人即尾隨而來，約有20餘人，其中一名男
      子即掏出黑色90手槍，要對丁○○開槍，伊見狀便立刻上
      前將該男子擋下，請該男子將槍收起來，有事好好講，該
      男子便將槍插在腰際，並毆打丁○○，旁邊的20餘人見狀
      就共同對丁○○拳打腳踢，隨後有一名男子趕到，該持槍
      男子就說老大來了，由老大處理，該名男子與伊商討債務
      如何解決，伊說沒有錢解決，該名男子就要伊將丁○○交
      給他，伊不肯，渠等就將伊與丁○○圍住，不讓伊離開，
      該男子便出言恐嚇伊和丁○○，說3日內沒有還錢便要拿
      槍開伊與丁○○，後來警方趕至，該男子與毆打丁○○之
      部分人均遭警方帶回。恐嚇槍殺伊的人為己○○，當時伊
      心裡很害怕，己○○說丁○○共積欠他100多萬元。伊不
      知道是丑○○或金裕淳通知己○○前來，被警方帶回之人
      全都是己○○的手下，丁○○畏懼對方所以不敢對警方講
      出實情等語（臺灣桃園地方法院檢察署96年度偵字第1182
      0號卷第122至126頁，下稱偵查卷）。戊○○於同年月27
      日第二次警詢時指述：丁○○積欠己○○100多萬元，伊
      不清楚丁○○已付多少錢，因丁○○繳不出利息，己○○
      使教唆子○等人於96年4月26日晚上7時30分，在三聖壇內
      毆打丁○○催討債務。伊到三聖壇時，看到20多名男子圍
      住丁○○，其中綽號「萬金」之男子持槍抵住丁○○太陽
      穴，伊便問為何要拿槍抵住丁○○的太陽穴，並想將槍撥
      開，該名男子問伊為何人，伊表示係丁○○之父親，該男
      子說伊子欠我們公司的錢，伊不處理則站旁邊一點，否則
      連伊一起開槍等語。後來現場20幾名男子便開始動手毆打
      丁○○，伊就請丑○○在現場協調不要再毆打丁○○，並
      將丁○○帶入三聖壇休息，該綽號「萬金」之男子隨即又
      帶人進入三聖壇繼續毆打丁○○，且將三聖壇門口圍住，
      綽號「萬金」之人說我們老大來了。此時己○○便進入三
      聖壇內，與綽號「萬金」之人分別對伊等說，如伊等不還
      錢就不能離開。綽號「萬金」之人與那些不知名男子將三
      聖壇出口圍住，由己○○單獨與伊、丁○○處理債務問題
      。己○○說伊只有二條路走，一是現在讓他將丁○○帶走
      ，如何處置生死由他決定。二是給伊三天時間，幫丁○○
      還錢，不然要伊、丁○○吃子彈沒命，讓伊等死，接著警
      方就到現場，警方到場時，綽號「萬金」之人就立即從水
      溝旁邊的小路方向逃逸，所以警方只帶回己○○等9人。
      除己○○係後來才進入三聖壇內，其餘子○等8人均為案
      發開始至警方到達時，全程參與對伊及丁○○恐嚇、妨害
      自由之人等語（偵查卷第127至130頁）。戊○○於同日第
      三次警詢時則指稱：當時係由己○○與金裕淳叫子○等8
      名男子將伊、丁○○圍住，並向子○等8名男子交代說不
      能讓伊及丁○○離開。伊並不認識己○○、子○、癸○○
      、甲○○、乙○、丙○○、庚○○、辛○○、壬○○等9
      人，但伊能確定渠等自案發起至警方到場，均有在現場，
      自96年4月26日下午20時30分至警方於219時30分到場，期
      間約有1小時，由己○○、金裕淳指揮命令子○等8人將伊
      及丁○○團團圍住，現場共20幾名男子，分別站在伊等周
      圍不讓伊等離開，金裕淳及其餘同黨在警方到達時已先逃
      離現場。因現場有20幾名男子，伊當時感到很害怕，共20
      幾人在現場毆打丁○○，伊叫他們不要再打，金裕淳要伊
      站旁邊一點，不然就開槍打伊，因當時一群人大聲吆喝、
      叫囂，伊只聽到叫伊等不准動、還錢、給他死等語，現場
      情形很混亂，伊無法指認是誰恐嚇、誰動手，但是伊能確
      定是金裕淳持槍抵住丁○○，現場所有男子都是己○○、
      金裕淳教唆的，因為現場所有人均聽從己○○、金裕淳指
      揮，金裕淳及子○等共20幾名男子都是己○○手下等語（
      偵查卷第131至132頁）。
（二）觀諸證人戊○○於前揭警詢所為證詞可知，證人戊○○較
      能確定之情節，係原審同案被告金裕淳所帶領之真實姓名
      、年籍均不詳之多名男子確有毆打丁○○，並圍住三聖壇
      之門口，不讓其與丁○○自由出去等情。至於被告子○、
      癸○○、甲○○、乙○、丙○○、庚○○、辛○○及壬○○等8人，是否有出手毆打丁○○或恐嚇渠等父子，其前
      後陳述不一，實無法確定被告子○等8人是否有該等犯行
      圍住等情。縱使被告子○、癸○○、甲○○、乙○、丙○○、庚○○、辛○○及壬○○等人有至現場，因現場為神
      壇屬公共得自由進出之場合，至該處之目的有多端，不得
      遽行認定渠等有以眾人之勢剝奪其等行動自由之意思，是
      證人戊○○所為指訴並非無疑。況證人戊○○以其個人臆
      測認為被告己○○前往現場處理丁○○之債務，而逕行指
      稱被告己○○指使其餘被告恐嚇與妨害渠等父子之自由云
      云。核其性質，僅屬單方之指訴，尚難遽認被告己○○有
      共同恐嚇與妨害丁○○、戊○○之自由等犯行。
（三）證人即告訴人戊○○於96年7月31日偵查中證稱：因伊已2
      個月沒有看到丁○○，故伊請丑○○幫伊找丁○○，丑○○並受伊之請託而將丁○○帶至三聖壇改運，伊於約下午
      20、21點至現場時，現場有丁○○、丑○○、高興漢、溫
      志傑，當時除己○○以外之人，均在外面，金裕淳亦未到
      ，嗣後伊進三聖壇，約數分鐘後，金裕淳就帶十幾個小弟
      至現場，先在神壇外面，拿出一支黑色的槍指著丁○○的
      太陽穴，伊見此就說任何事情均可商量，渠等就要伊幫丁○○處理債務，不然要連伊一起打，伊非常害怕，丁○○
      亦有要搶金裕淳的槍，後來2、30人就上前毆打伊、丁○○，期間約十幾分鐘，伊向金裕淳表示在神壇處不要亂來
      ，並帶丁○○入神明壇內拜拜，後來金裕淳又與其他不詳
      姓名之人進去打丁○○，一直毆打至己○○前來，己○○
      至現場時，金裕淳有說渠等老大已到，讓老大處理，己○○就說要將丁○○押走，伊問為何要押丁○○，己○○說
      因為丁○○積欠伊1、2百萬元，伊有請求己○○，始未將
      丁○○押走，己○○要給伊於3日內還錢，否則伊等均要
      死，伊非常害怕，己○○講完後不久，警察至現場，金裕
      淳就與其他小弟均已逃逸，己○○及其他被告留在現場。
      因為當時金裕淳在亂，所以伊就問丑○○有什麼人可以治
      得了金裕淳，丑○○就打電話給己○○，己○○才到現場
      ，伊到現場時，丑○○是在裡面等，其他人是在外面等語
      （偵查卷第202至203頁）。戊○○於同年8月23日偵查中
      證稱：己○○、金裕淳在現場有叫20幾個兄弟將伊圍起來
      ，不讓伊離開，說事情沒解決之前不讓伊走，接著說恐嚇
      的話，在三聖壇內是己○○說的，但己○○未來之前，是
      金裕淳恐嚇伊，因為金裕淳要打丁○○，伊去阻止，金裕
      淳說伊有辦法處理才能擋，不然連伊一起開槍，伊非常害
      怕等情（偵查卷第226頁）。戊○○於同年11月19日偵查
      中證稱：起初在廣場被打，渠等針對丁○○，因伊要保護
      丁○○始一起被打，是金裕淳等人毆打伊等父子，當時己○○還沒有來，後來在神壇內又被打，有人把神壇圍住，
      不讓伊等出去，係金裕淳等人所為。後來己○○來時，金
      裕淳有說老大來了，讓老大處理，己○○至現場時，金裕
      淳等人始停手，並將神壇門口圍住，不讓伊及丁○○出去
      ，有向伊與丁○○說一些恐嚇的話，伊心裡很害怕。因為
      當天現場有約2、30人，是分2批去的，警察至現場時，有
      些人就跑掉了，未離開者被警察移送，這些人肯定有圍伊
      及丁○○，妨害伊等自由，伊不太敢確定有無出手打人，
      因當時很混亂，且天色已暗。伊可肯定被打時，現場的人
      有圍住神壇，這二批人其實是同一夥的，只是不同人帶來
      的，第二批是金裕淳帶來的，伊要追究的主要是金裕淳及
      他帶來的手下等情（偵查卷第308至309頁）。
（四）觀諸證人戊○○於前揭偵查所為證詞可知，金裕淳先夥同
      不明多名男子至現場向丁○○催討債務，因債務問題而毆
      打戊○○與丁○○，金裕淳有持槍出言恐嚇戊○○與丁○○。因戊○○無法制止金裕淳之上開行為，欲求脫險，故
      請託丑○○找被告己○○至現場協調，被告己○○至現場
      後，金裕淳與其同夥始停止毆打行為，而其餘被告並非與
      金裕淳共同前往現場。嗣後警員至現場時，金裕淳與其同
      夥均逃離現場，戊○○主要追究對象為金裕淳與其共同前
      來之同夥。足見被告己○○係受丑○○請託，始至現場協
      調金裕淳與丁○○間之債務，並非為處理自己與丁○○間
      之債務而來，而本案被告均未毆打戊○○與丁○○。金裕
      淳與其同夥見警至現場，因恐遭警逮捕，故趁機逃逸。倘
      本案被告與金裕淳有共同恐嚇與妨害自由之犯行，渠等見
      警前來，衡諸常理，必深恐犯行遭揭露，自應與金裕淳等
      人共同逃離現場，何須在現場靜待警逮捕歸案。是證人戊○○指訴被告有共同恐嚇與妨害自由之犯行云云，顯然有
      疑。
（五）證人即告訴人戊○○於原審審理時證稱：伊當日下午19、
      20時至三聖壇之主要目的，係要帶丁○○去該處拜拜，因
      為有一段時間，伊找不到丁○○，伊擔心丁○○之安危，
      故拜託丑○○幫忙帶丁○○去拜拜。當日係金裕淳拿槍帶
      人打丁○○，後來己○○有來，金裕淳要打丁○○時，伊
      有問金裕淳為何事，金裕淳說除非伊有能力處理，否則要
      伊不要管，不然連伊亦有事，後來己○○來現場，金裕淳
      說他們老大來了，換老大處理，己○○有說，一是將丁○○帶走，第二條是三日內拿200萬元出來，否則要伊、丁○○均吃子彈，後來伊請人報警，警察到後，打人的人都
      跑掉。事後伊問丁○○，除己○○、金裕淳外，其餘被告
      均係與子○一起來看熱鬧，亦無出手打丁○○。當天係丑
      ○○帶丁○○去三聖壇的，伊記得好像還有幾個人，但是
      伊只認識丑○○，伊到現場時，三聖壇內有人，大門亦有
      人，除己○○係在丁○○到場後始至現場，其餘被告都是
      丁○○還沒到之前，就在該處等丁○○，丁○○被毆打時
      ，那些人都圍在旁邊。金裕淳來的時候，帶一些人來，警
      察來時，那些人均已逃逸，現場之被告，並非金裕淳帶來
      的人。金裕淳係要向丁○○要債，因為丁○○有欠己○○
      錢，金裕淳是幫己○○要債，己○○向伊表示丁○○欠他
      200萬元。當天在己○○與警察未到場前，伊有跟金裕淳
      說有事情可商量，伊沒有能力制止，伊為保護丁○○，亦
      被打，伊認不出何人打丁○○，伊是跟丑○○說看何人有
      辦法跟金裕淳協商，所以己○○後來始到場，當時伊等沒
      有辦法離開，因為現場好幾十個人將伊等團團圍住。丁○○被毆打時，所有的人均圍過來站在伊等旁邊，伊與被告
      等人完全不認識，且天色已晚，當時有許多人在打丁○○
      ，其他人站在旁邊看，沒有說話，也沒有出手，被告癸○○、甲○○、乙○、丙○○、庚○○、壬○○均在旁邊看
      的。伊遭己○○恐嚇時，除金裕淳在三聖壇內外，其餘被
      告均在門口，打人的人均是金裕淳帶來的人，而己○○係
      伊請丑○○幫忙找來的。己○○未到場前，金裕淳只有說
      丁○○欠他們公司的錢，沒有說欠多少錢。伊在現場並未
      聽到金裕淳說關於車牌的事，事後才聽說金裕淳與丁○○
      間有一些借車牌的恩怨。當己○○對伊說恐嚇的話時，只
      有金裕淳及他的手下、伊及丁○○在場而已，丑○○及丁○○的朋友沒有在三聖壇內聽到等語（原審卷一第68至79
      頁）。戊○○於本院審理時陳稱：伊確定有受金裕淳、己○○的恐嚇，其餘的被告只有圍觀，並無參與恐嚇及妨害
      自由。恐嚇內容如伊之前所述。另打伊之人，係金裕淳跟
      他帶來的人，其與在庭被告係不同人馬等語（本院卷82頁
      背面）。
（六）觀諸證人戊○○於原審與本院之上開證詞可知，係同案被
      告金裕淳與其帶領之真實姓名、年籍均不詳之多名男子毆
      打丁○○，並妨害戊○○、丁○○之自由，金裕淳有出言
      恐嚇戊○○、丁○○之行為，被告子○、癸○○、甲○○
      、乙○、丙○○、庚○○、辛○○、壬○○並未出手毆打
      丁○○，或恐嚇及妨害戊○○、丁○○自由。衡諸證人戊○○與被告子○、癸○○、甲○○、乙○、丙○○、庚○○、辛○○、壬○○在本案案發之前素未謀面，證人戊○○適值其子丁○○遭人毆打之情況，其所最憂心者應為丁○○之安危，顯無餘力可檢視被告子○、癸○○、甲○○
      、乙○、丙○○、庚○○、辛○○及壬○○等人是否有圍
      住伊等父子。再者，被告己○○未夥同金裕淳前來，亦未
      毆打戊○○、丁○○。縱使金裕淳稱呼被告己○○為老大
      屬實，然不得僅以該平常之泛稱，即可認定金裕淳所為均
      受被告己○○所指使或與之共謀，逕而判斷被告己○○與
      金裕淳就本件具體犯行有共犯關係。職是，不得僅憑戊○○之單方指訴，遽行認定被告己○○確有恐嚇出言戊○○
      、丁○○，並與金裕淳共同妨害戊○○、丁○○之自由。
（七）證人丁○○於96年4月27日第一次警詢時證稱：伊於96年4
      月26日下午19時30分許，至三聖壇找伊父戊○○，到達現
      場後，就衝出約5、6人，大聲聲稱伊在外面有債務需處理
      ，後來一言不合就與對方互毆，沒多久警方就到場。因為
      現場混亂，伊只知道其中一人綽號「萬金」等語（偵查卷
      第111至113頁）。丁○○於同日第二次警詢時則證稱：伊
      於95年4月至5月間向己○○借貸40至50萬元，己○○表示
      積欠利息加本金共100萬餘元，以每月1期，每期利息15分
      ，伊每月要繳7萬5千元利息，至今共繳利息30萬元，直至
      96年2月繳不出利息。當時係金裕淳夥同約5、6名不知名
      男子對伊傷害、妨害自由及恐嚇，警方到場時，金裕淳及
      其同夥逃逸。己○○、子○等人沒有對伊傷害、恐嚇及妨
      害自由，當時係子○、丑○○至伊住處找伊，後來協商結
      果，係對伊父戊○○演場戲，由子○、丑○○扮債權人，
      約伊父出來解決伊之債務問題，當伊父在三聖壇內幫伊辦
      法事時，金裕淳夥同約6名不知名男子衝進來毆打伊，金
      裕淳持槍抵住伊頭部太陽穴，因丑○○、子○及金裕淳均
      有認識，丑○○看情形嚴重便通知金裕淳老大己○○到現
      場，後來己○○進入三聖壇內，金裕淳及6名不知名男子
      便停止打伊，並在門外守候，由伊、伊父親、丑○○及己○○在三聖壇內商談伊之債務問題。伊只有欠己○○錢，
      子○等8人係伊安排演戲的，伊父不知伊與子○等8人係在
      演戲的，伊有聽到金裕淳說恐嚇的話，己○○有無如此說
      伊不清楚。伊與金裕淳間沒有任何債務糾紛，金裕淳係稱
      伊使用他的自小客車車牌，債務人均找他，所以他才持槍
      對伊傷害、恐嚇及妨害自由，並說其早就想找機會打伊等
      語（偵查卷第114至118頁）。丁○○於同日第三次警詢時
      證稱：伊自95年4月起至96年3月間陸續向金裕淳借款50
      萬元，每1萬元扣除500元，每10天一期，月息15分，自交
      付借款及收取利息均是金裕淳跟伊接洽，金裕淳平時沒有
      向伊催收利息，但是4月26日持槍並與伊發生鬥毆，並宣
      稱這些錢是己○○的，要伊將積欠之錢連本帶利全數清償
      ，計約100萬元等語（偵查卷第119至120頁）。
（八）觀諸證人丁○○於前揭警詢所為證詞可知，丑○○與被告
      子○、癸○○、甲○○、乙○、丙○○、庚○○、辛○○
      及壬○○至三聖壇之目的，原係在配合證人丁○○向證人
      戊○○證明其在外積欠債務，希冀證人戊○○得以幫忙處
      理償還債務，詎尚未如預期演出前，因丁○○與金裕淳有
      車牌與金錢之糾紛，原審同案被告金裕淳即帶領不明數名
      男子至現場，復與證人丁○○發生肢體衝突，證人丁○○
      因而遭原審同案被告金裕淳及該不明數名男子等之毆打，
      被告與金裕淳並非同夥，被告子○等8人至現場之目的，
      係配合證人丁○○演戲以圖謀證人戊○○代償債務，渠等
      自無加害證人丁○○之理。金裕淳雖有恐嚇證人丁○○、
      戊○○，然己○○並未對伊等父子有出言恐嚇或妨害自由
      之犯行。況被告己○○、證人丁○○、戊○○及丑○○於
      三聖壇內商談證人丁○○之債務問題，期間渠等並未發生
      衝突，益徵被告己○○確無恐嚇或妨害自由之犯行。
（九）證人丁○○於96年7月31日偵查中證稱：當日係伊父親委
      託丑○○去找伊，要伊至三聖壇，想要幫伊改運，所以丑
      ○○、子○及伊至三聖壇找伊父談債務問題，開始沒有發
      生什麼事，後來金裕淳拿了一支看起來像槍的金屬至三聖
      壇，伊與金裕淳有互毆等語（偵查卷第203頁）。丁○○
      於同年8月23日偵查中證稱：伊當天確實被打傷，其未遭
      恐嚇，至於伊不清楚伊父是否被恐嚇伊，當日是丑○○陪
      同伊向伊父告知伊經濟狀況不好之事，因為伊父比較信神
      ，所以用道教的習俗進行儀式，期間忽然金裕淳至現場，
      伊與金裕淳發生衝突，其因係私下恩怨，金裕淳帶一群人
      打伊，伊不曉得於己○○為何會來，其應該算是這些兄弟
      之老大，己○○雖向伊父說恐嚇的話，伊現場有聽到，詳
      細情形要問伊父親，至於己○○說什麼恐嚇的話，伊不是
      很清楚等語（偵查卷第225至226頁）。證人丁○○於原審
      審理時證稱：當初伊約子○、丑○○陪伊去找伊父談伊經
      濟上出現困難的事，子○有找幾位朋友一起陪伊過去，但
      伊不認識子○的朋友。當時伊要渠等演戲，假裝是要所索
      取債務，要伊父幫忙還錢，期間突然金裕淳帶一群人來現
      場，伊與金裕淳互毆，後來警察來的時候，打伊之人已經
      離開，剩下被帶回警局之人均未動手打伊，伊有聽到金裕
      淳恐嚇伊父親，但說什麼恐嚇的話，伊現在想不起來了。
      伊有欠己○○錢，伊不知道己○○當天為何會來現場，當
      時己○○到場時，金裕淳是有說老大來了。金裕淳是來要
      錢，車牌寅○○所有，伊已經歸還，其與金裕淳無關，當
      時金裕淳拿著類似槍的東西拉著伊脖子，說債務有問題，
      又說他自己外面發生的事，說係伊害他的，接著就拿該東
      西往伊頭上敲，伊為此與金裕淳互毆，金裕淳之身邊人就
      圍上來打伊，伊即與一群人鬥毆，直到己○○始停手。伊
      與金裕淳同夥互毆打，丑○○在旁勸架，子○就在旁邊也
      無法勸架，當時很亂等情（原審卷二第89至95頁）。
（十）參諸證人丁○○於偵查中與原審之上開證言，益徵丑○○
      與被告子○、癸○○、甲○○、乙○、丙○○、庚○○、
      辛○○及壬○○至三聖壇之目的，係配合證人丁○○演戲
      ，圖謀證人戊○○為其清償對外債務，金裕淳與其同夥至
      現場均非證人丁○○所預期。證人丁○○雖指稱其聽見被
      告己○○向證人戊○○出言恐嚇，其不清楚該內容云云。
      然證人丁○○既然不清楚被告己○○以何言語恐嚇證人戊○○，其焉能判斷該陳述之內容有涉及恐嚇證人戊○○。
      況證人丁○○可明確指訴金裕淳與其同夥之犯行，亦能陳
      稱金裕淳稱呼被告己○○為老大，為何無法指認被告己○○恐嚇之內容。觀之證人戊○○遭危害生命之恐嚇言詞，
      已對證人丁○○、戊○○之生命、身體之安全造成極大之
      威脅，衡情證人丁○○如在場聽聞，要無可能記憶不清之
      理。佐以證人丁○○對原審同案被告金裕淳確有對伊出言
      恐嚇，前後證一致，倘被告己○○確有恫嚇之情，證人丁○○應無刻意迴護之必要，是證人丁○○證述被告己○○
      有恐嚇其父之犯行，並非無疑。準此，證人丁○○證稱被
      告己○○有恐嚇戊○○，係袒護其父戊○○所為，臨訟附
      和戊○○所為指訴，顯有明顯瑕疵。
（十一）證人丑○○於96年4月27日第一次警詢時證稱：伊當日
        與高興漢、溫志傑、丁○○至三聖壇找戊○○，結果至
        現場後陸續有十幾名男子進入三聖壇內，好像在談事情
        ，伊當時站在神壇外面，約10幾分鐘後，伊發現有爭吵
        聲，伊看到丁○○被5名男子毆打，戊○○叫渠等不要
        再打丁○○，伊打電話請朋友過來，看是否認識現場打
        丁○○之人，結果伊友己○○到場後，對方始停手，之
        後警方至現場。伊有聽到那群男子對丁○○、戊○○罵
        三字經，並叫丁○○快還錢，被警方帶回警局之人，均
        非毆打丁○○之人，毆打丁○○之人在警方到現場前，
        均已經離開等語（偵查卷第138至143頁）；丑○○於同
        日第二次警詢時證稱：戊○○委託伊找丁○○至三聖壇
        ，當時伊找到丁○○後，再約子○過來，因為丁○○在
        外有債務問題，伊協商如何償還，丁○○請伊一起去找
        戊○○演戲，讓戊○○知悉丁○○在外欠錢無力償還，
        看戊○○能否替丁○○還錢。後來子○又約其他朋友來
        ，等到齊後就至三聖壇找戊○○，至三聖壇後，先請戊○○過來，戊○○就先帶丁○○至壇內要作法改運，後
        來金裕淳帶約5人過來毆打丁○○，且持槍抵住丁○○
        太陽穴，因伊有見過金裕淳，而子○亦認識金裕淳就幫
        丁○○排解，伊看情形嚴重無法掌控，便通知己○○到
        現場幫忙調解，以免發生不可收拾之結果，後來己○○
        進入三聖壇內，金裕淳及5名男子即停止毆打丁○○，
        並至門外守候，由伊、戊○○、丁○○及己○○在三聖
        壇內談丁○○債務之事等語（偵查卷第138至143頁）。
（十二）參諸證人丑○○於警詢之上開證詞可知，證人戊○○委
        託證人丑○○找證人丁○○至三聖壇，證人丁○○趁機
        與證人丑○○謀議演戲，希望證人戊○○能替證人丁○○清償債務。除被告己○○外，其餘被告係配合證人丁○○演出討債之戲碼。適渠等在三聖壇期間，金裕淳與
        其同夥至現場毆打丁○○，金裕淳持槍抵住丁○○太陽
        穴，證人丑○○見事態嚴重無法掌控，遂聯絡被告己○○至現場協助調解，以免發生無法預期之事端，被告己○○至現場後，有與戊○○、丁○○及證人丑○○商議
        處理丁○○債務，證人丑○○並未提及被告己○○有恐
        嚇證人戊○○、丁○○或有妨害自由之犯行。
（十三）證人丑○○於96年7月31日偵查中證稱：伊與丁○○係
        朋友，戊○○要求伊帶丁○○至三聖壇內，所以伊就帶
        丁○○過去，再請戊○○過來，戊○○到場後就要請神
        明作法，後來金裕淳帶一群人來，不知道什麼原因，一
        群人就打丁○○及戊○○，開始有說車牌問題，沒有說
        到債務問題，渠等打完後才講債務問題等語（同前偵卷
        第204頁）。證人丑○○於原審審理時證稱：伊於96年4
        月26日有打電話給己○○，請己○○到三聖壇勸架，伊
        有至路口等己○○，並帶己○○一起進入三聖壇，伊僅
        知悉當時在談關於金錢之事情，至於如何處理伊不清楚
        ，後來警察就來了。伊沒有聽見己○○叫戊○○拿200
        多萬元出來處理，亦沒有注意聽己○○向戊○○說什麼
        。當時係因丁○○在外面有欠子○之金錢，想嘗試看戊○○是否能幫忙清償債務，後來不知道何人跟金裕淳說
        伊等在三聖壇，金裕淳就帶人來，並圍著丁○○打，因
        金裕淳與己○○熟識，伊始電話聯絡己○○到場制止紛
        爭，己○○到場制止後，金裕淳就停手，並圍在三聖壇
        外等候。己○○到場後，有與戊○○、丁○○及金裕淳
        在三聖壇內談事情，伊剛開始有裡面商議，聽到他們談
        丁○○與己○○間的債務。金裕淳與丁○○互毆是因為
        錢的問題。當日伊至三聖壇係要請戊○○幫忙清償丁○○欠子○的債務，演一場動手打丁○○之戲碼，己○○
        到場後，本來是要處理金裕淳與丁○○間之債務，後來
        變成處理己○○與丁○○間之債務問題等語（原審卷二
        第5至19頁）。
（十四）參諸證人丑○○於偵查與原審之證言可知，證人丑○○
        與證人丁○○為朋友，證人戊○○亦請託證人丑○○找
        尋證人丁○○。因金裕淳夥同他人毆打證人丁○○，而
        金裕淳與被告己○○熟識，證人丑○○為此聯絡己○○
        至現場調解紛爭，被告己○○至現場本來要處理金裕淳
        與丁○○間之債務，後來變成處理被告己○○與丁○○
        間之債務，期間證人丑○○並未聽聞被告己○○有叫證
        人戊○○拿200多萬元處理債務，亦未聽見被告己○○
        有恐嚇證人戊○○。職是，被告己○○至現場之目的，
        係為處理金裕淳與丁○○間之債務，並非處理其與證人
        丁○○間之債務，當無預先與金裕淳同謀向證人丁○○
        催討己身債務之意圖。證人丑○○與證人丁○○為朋友
        ，並預先謀議討債戲碼。而證人戊○○亦請託證人丑○○找尋其子丁○○，並攜同至三聖壇改運，可見渠等應
        有相當之交情與友誼。倘被告己○○確有恐嚇證人丁○○、戊○○之情事，自無偏袒被告己○○之理，而證稱
        其不知有此情節，罔顧其與伊等父子之交情。
（十五）證人寅○○於警詢時證稱：丑○○叫伊至三聖壇，說有
        事要伊幫忙調解，伊到現場後，丁○○臉上有傷，伊沒
        有看到丁○○被打之過程，伊到現場後有看到己○○，
        己○○好像是丑○○叫至現場調解事情，但要調解什麼
        內容，伊不清楚，伊到現場時，丑○○、高興漢、溫志
        傑、廖正雄等人已經在現場了等語（偵查卷第153至155
        ）。寅○○於偵查中證稱：係丑○○要伊過去說有些金
        錢問題，伊到場後沒多久，就有一批人進來，後來渠等
        在廣場處打架，戊○○與丁○○有被打，當時很亂，伊
        只能在旁邊看，伊不認識那些人，後來己○○就來了，
        其是最晚來的，係來協商債務的，他問被害人要怎麼處
        理，伊當時有在旁邊聽，後來伊有聽到己○○說，三日
        內要給一個答案等語（偵查卷第153至155、203至204頁
        ）。證人寅○○於原審審理時則證稱：當日伊與金裕淳
        一起在小吃店，伊有質問金裕淳關於車牌的事，因伊有
        車牌放在金裕淳處，結果在丁○○身上，當時金裕淳有
        喝點酒，很不高興，好像為此去找丁○○，伊有叫金裕
        淳不要去，但金裕淳還是要去，伊後來怕金裕淳會出事
        ，才過去的，伊係聽到丑○○打電話給金裕淳，伊在旁
        邊，伊沒有接到丑○○的電話。伊到三聖壇時，看到金
        裕淳在壇內與丁○○鬥毆，伊就過去拉金裕淳，當時己○○還沒到，伊沒有聽到己○○對戊○○及丁○○說三
        天內要給一個答案，伊在檢察官訊問時亦未如此說，應
        該是廖正雄說的。伊到三聖壇後沒多久己○○就至現場
        ，之後警察來現場。己○○到場時，金裕淳有停手，己○○問金裕淳為何會搞成這樣，金裕淳有說係他與丁○○間的事情等語（原審卷二第96至100頁）。
（十六）觀諸證人寅○○於警詢、偵查中及原審審理時之上開證
        述可知，因證人寅○○質問金裕淳關於車牌的事，該車
        牌原放在金裕淳處，嗣後在證人丁○○處，故金裕淳此
        去找證人丁○○，本案與被告子○、癸○○、甲○○、
        乙○、丙○○、庚○○、辛○○、壬○○等8人無涉。
        雖於於偵查中證稱：其聽到被告己○○表示3日內要有
        答案外，並無其他聽聞被告己○○恫嚇證人戊○○、丁○○之證詞。然被告己○○既然應邀至現場處理證人丁○○之債務，故縱使被告己○○曾為上開表示，其目的
        係至現場調解債務，要求債務人於一定期限內提出解決
        債務之方式，自與協調債務常情相符，要難以此遽認被
        告己○○有恐嚇戊○○、丁○○之犯行。
（十七）觀諸證人丁○○、戊○○、丑○○、寅○○之上開證詞
        ，足認被告子○、癸○○、甲○○、乙○、丙○○、庚○○、辛○○及壬○○至三聖壇之目的，原係在配合證
        人丁○○向證人戊○○證明其在外積欠債務，圖謀證人
        戊○○可協助其償還債務，詎未如預期演出前，原審同
        案被告金裕淳為處理己身與證人丁○○之事務，夥同數
        名不明男子出現，竟與證人丁○○發生互毆，證人丁○○雖遭原審同案被告金裕淳及其同夥男子之毆打，然參
        以卷內亦無何證據可資證明被告子○、癸○○、甲○○
        、乙○、丙○○、庚○○、辛○○、壬○○與原審同案
        被告金裕淳間有何犯意之聯絡，自無認定被告子○、癸○○、甲○○、乙○、丙○○、庚○○、辛○○、壬○○與原審同案被告金裕淳有共同實施上開犯行。再者，
        被告己○○至現場之目的，係受證人丑○○之請託，始
        至現場處理金裕淳與丁○○間之債務，其事先未與金裕
        淳同謀向證人丁○○催討債務之情事，證人丑○○亦證
        稱被告己○○在場期間並無恐嚇或妨害證人丁○○、戊○○之行為。倘原審同案被告金裕淳係受被告己○○之
        指示，持槍至三聖壇催討債務，則原審同案被告金裕淳
        以毆打、持槍恫嚇之方式，已足達到逼債之目的，被告
        己○○實無親自至三聖壇之必要，而被告己○○既係被
        動前來調解紛爭，自無需更生事端，另對證人戊○○出
        言恫嚇之理。如原審同案被告金裕淳係承被告己○○之
        命至三聖壇索債，並受被告己○○之指示將三聖壇門口
        圍住，使證人戊○○及丁○○無法離開，而剝奪渠等之
        行動自由，被告己○○殊無於發現警方到場後，原審同
        案被告金裕淳與同夥之數名不詳姓名男子均得以全身而
        退離開現場，而其獨留在現場遭警查獲之理。既然證人
        丁○○、戊○○之指訴有上開明顯瑕疵，卷內亦無積極
        證據可證明被告己○○對證人丁○○、戊○○有恐嚇或
        妨害自由之犯行，自無從認定被告己○○有該等犯行。
（十八）證人即到場處理之警員卯○○於偵查中固證稱：案發當
        天係接獲110通報，該三聖壇有鬥毆，所以至該處處理
        ，其係第一位到現場之警員，其至現場後看到廣場有很
        多青少年，站在旁邊，其進入神壇內，神壇內有戊○○
        、丁○○及己○○，伊看到丁○○身上的衣服都是腳印
        ，現場已經沒有鬥毆，戊○○說因為丁○○欠對方債務
        ，無力清償，對方不讓伊等父子，並毆打伊等父子，戊○○說己○○是肇事者之老大，現場沒有看到金裕淳。
        伊在現場有問戊○○係何人打丁○○，戊○○指係外面
        之一群人，其就依法將他們逮捕，這一群人係站在神壇
        左側，即鐵皮屋前方，他們當時沒有說什麼話等語（偵
        卷查第298頁）。卯○○於原審審理時證稱：其係第一
        個至現場之警員，其在神壇內找到報案人，該人稱遭人
        恐嚇及其子被人毆打。其至現場時，現場約有3、40 人
        ，站在廣場及壇內，該被恐嚇之人向其表示己○○恐嚇
        伊，並指一群人係毆打伊子，其將被恐嚇之人所指之人
        留下，並帶至警局，該被恐嚇之人有說己○○是老大。
        其不知道到場前，是否已經有人先離開，被恐嚇之人有
        逐一指出手毆打伊子之人，其至現場時，有至神壇內查
        看，並找到被害人等語（原審卷二第82至88頁）。職是
        ，證人卯○○據報至三聖壇處理時，現場已無鬥毆，其
        並無親眼目睹案發情形，且除被告等人外，尚有為數甚
        多之人滯留現場，實無法證明被告有證人丁○○、陳海
        指訴之犯行，其證詞尚難採為論罪資料。至警員卯○○
        雖當場逮捕被告己○○、子○、癸○○、甲○○、乙○
        、丙○○、庚○○、辛○○及壬○○等9人，係因證人
        戊○○之指認而遭當場逮捕，然證人戊○○於偵查、原
        審及本院審理已稱被告子○、癸○○、甲○○、乙○、
        丙○○、庚○○、辛○○、壬○○並未出手毆打或限制
        丁○○自由，其指訴被告己○○部分，亦有明顯瑕疵。
        足見證人戊○○當場之指認有明顯瑕疵，要難據此為不
        利被告之認定。再者，證人廖正雄、高興漢、溫志傑於
        警詢及偵查中雖證稱丁○○有遭毆打等語，然渠等證詞
        僅能證明丁○○確有遭數名不詳姓名之人毆打。且證人
        高興漢、溫志傑均明確證述為警當場查獲之被告子○、
        癸○○、甲○○、乙○、丙○○、庚○○、辛○○及壬○○等人，並非毆打丁○○之人（偵查卷第147至152
        頁）。是證人廖正雄、高興漢、溫志傑之證述，不足作
        為不利被告之認定。
（十九）公訴意旨固認本案係被告己○○指示被告子○與金裕淳
        夥同被告癸○○、甲○○、乙○、丙○○、庚○○、辛○○、壬○○及數名姓名、年籍不詳男子妨害證人戊○○、丁○○之行動自由，並恫嚇證人戊○○、丁○○償
        還債務。惟查：原審同案被告金裕淳固坦承持槍至三聖
        壇，並毆打丁○○之事實（原審卷一第80 頁）。然否
        認其至三聖壇與被告己○○有何關係，參以前開證人丑
        ○○、戊○○、陳丁○○之證述可知，因同案被告金裕
        淳持槍至三聖壇，並毆打證人丁○○，現場陷於無法控
        制之情狀，證人戊○○始委請證人丑○○找有能力排解
        之人到場，證人丑○○為此撥打電話聯絡被告己○○，
        請求被告己○○至現場調解。足證被告己○○係接獲證
        人丑○○之電話始至三聖壇，依卷內事證觀之，本案之
        發生難認係由被告己○○主導。此外，被告子○、癸○○、甲○○、乙○、丙○○、庚○○、辛○○及壬○○
        等人均否認受被告己○○所指揮渠等至三聖壇為任何不
        法行為之證據，自難認定被告己○○有公訴人所指上開
        犯行。
六、綜上所述，公訴人所舉之證據與指出之證明方法尚未足使本
    院形成被告己○○、子○、癸○○、甲○○、乙○、丙○○
    、庚○○、辛○○、壬○○有罪之確信，渠等是否涉有上開
    妨害自由、恐嚇危害安全犯行，確有合理之懷疑。此外，復
    查無其他積極證據足資證明被告己○○、子○、癸○○、甲○○、乙○、丙○○、庚○○、辛○○、壬○○確有妨害自
    由、恐嚇危害安全犯行，揆諸前揭說明，自屬不能證明其等
    犯罪。
七、原審同此認定，因予諭知被告等無罪之判決，經核尚無違誤
    。公訴人上訴意旨略以：（一）原審雖以證人戊○○證述被
    告己○○有向其與丁○○恐嚇外，並無其餘證人聽聞被告己○○曾有恫嚇之詞，而未認定被告己○○有妨害自由或恐嚇
    危害安全之犯行。惟被告己○○確實有恫嚇戊○○及丁○○
    等情，業經證人戊○○迭於警詢、偵訊至原審審理時證述明
    確，而證人戊○○與被告己○○間，並無何故究恩怨，實無
    設詞誣陷被告己○○之理。證人丁○○於偵查時證稱：己○○有恐嚇其父，其在現場亦有聽聞等語（偵查卷第226頁）
    。證人寅○○於偵訊時亦證稱：其有聽見己○○表示，三日
    內要給答案等語（偵查卷第204頁）。顯見被告己○○確有
    為恫嚇之言詞。（二）原審雖以證人丁○○之證詞前後不一
    ，認證人丁○○有附和證人戊○○之嫌。惟證人丁○○積欠
    他人債務而遭人毆打與恐嚇，證人丁○○於審理時，迫於被
    告在庭之壓力下，本即難期證人置自身及其家人之安全於度
    外，而當庭證述被告有何妨害自由及恐嚇之犯行。佐以證人
    戊○○於第一次警詢時證稱：對方一直對丁○○施壓，丁○○因畏懼對方故不敢講出實情等語（偵查卷第125頁），益
    徵證人丁○○於審理時證述之情節顯有不可信之情事，而應
    以其於偵訊時之證詞較為可採。在者，寅○○對於當日證人
    究係接獲何人通知前往案發地點以及其係與何人一同前往乙
    節，先於審理時係證稱：其係聽到丑○○打電話給金裕淳，
    其自己沒有接到丑○○的電話等語（原審98年4月6日審判筆
    錄第18頁），嗣於偵查中證稱：丑○○於下午19點多，叫其
    及廖正雄過去等語（偵查卷第203頁）。前開證述不一，亦
    與證人丑○○於警詢時證稱：金裕淳有打電話給伊，伊沒有
    接，因為伊知道金裕淳與丁○○有嫌隙，金裕淳就打電話問
    子○人在哪裡，子○就告訴伊，故伊始至現場等語（偵查卷
    第142頁）不相符合，足見證人寅○○於審理證述之情節顯
    不實在，其否認於偵訊時曾為前開證述，顯不可採。（三）
    證人丁○○於警詢、偵訊及審理時，均多次證稱有積欠被告
    己○○款項，證人丑○○於審理時亦證稱：開始時渠等將議
    題切到己○○與丁○○之債務問題，金裕淳之債務問題好像
    籠統帶過，後來就在商議己○○與丁○○間的債務問題等語
    （原審98年2月16日審判筆錄第14至15頁）。倘被告己○○
    僅係單純被動經人通知前往現場調解丁○○與他人間之債務
    糾紛，何以至現場後，反在處理其自身與證人丁○○間之債
    務問題。況證人戊○○、丁○○均證稱：己○○到場後，金
    裕淳有說我們老大來了，讓老大處理等語。證人戊○○亦證
    稱：己○○到場後，叫金裕淳等人停手，將神壇門口圍住，
    不讓其與丁○○出去等語（偵查卷第308頁反面）。亦與證
    人丑○○於審理時證稱：己○○到場制止後，金裕淳就停手
    等語（原審98年2月16日審判筆錄第8頁）相符。倘證人丁○○係因積欠金裕淳債務而遭毆打，則被告己○○非屬利害關
    係之第三人，何以己○○竟有此權力，在其到場後，原債權
    人金裕淳反將債務協調之事全權交由與該債務糾紛毫無任何
    關係之己○○處理，由此可見被告己○○辯稱僅係替他人協
    調債務糾紛云云，顯不實在。（四）證人戊○○於警詢、偵
    查時均證稱：於丁○○遭毆打時，被告子○、癸○○、甲○○、乙○、丙○○、庚○○、辛○○及壬○○確實有將其與
    丁○○圍住，不讓其等離開等語明確。雖與其於原審審理時
    證稱：其無法肯定被告子○等8人究僅係上前觀看或有以眾
    人之勢剝奪其等行動自由等語。然證人戊○○業於原審審理
    時證稱：其於警詢、偵訊時所述均實在，因事隔已久，已經
    有點忘記了等語（原審97年7月29日審判筆錄第16頁）。證
    人戊○○於製作警詢及偵訊筆錄時，因較接近案發之時，且
    甫自遭眾人圍毆之危急情況中獲救，自對當時現況記憶較為
    清晰，再佐以證人即第一個至現場處理之員警卯○○於偵查
    及原審審理時證稱：戊○○向其表示在其身邊之己○○有向
    其恐嚇，並指一群人係毆打丁○○之人，戊○○有逐一指出
    毆打丁○○之人，其故將渠等帶至警局等語。則證人戊○○
    既係在記憶最為清楚之情形下，在現場將毆打其與丁○○之
    人逐一指出後，再由員警帶至警局製作筆錄，則誤認之可能
    性極低，況被告癸○○、甲○○、乙○、丙○○、庚○○、
    辛○○及壬○○等人供稱其等所站立之地點，亦與證人卯○○證稱戊○○指證毆打其之人所站立之地點相符，益徵證人
    戊○○並未誤認毆打之人。況被告甲○○、乙○及丙○○於
    偵訊時均供稱：金裕淳有詢問渠等不是要處理債務問題，為
    何不進去等語（偵查卷第273頁）。更見被告子○等8人與同
    案被告金裕淳間就當日係欲前往該處向證人丁○○催討債務
    有所共識，衡情同案被告金裕淳受被告己○○指示向證人丁○○催討債務未果後，毆打證人丁○○及戊○○，復限制彼
    等行動自由時，被告子○等8人依協議而圍住證人丁○○、
    戊○○以挾眾人之勢妨害彼等行動自由。原審未審究及此，
    而認定被告均無罪，其判決有可議之處，應屬明顯云云。本
    院茲審究公訴人之上訴意旨，是否有無理由如後：
（一）證人戊○○雖迭經證稱被告己○○向其與丁○○恫赫，證
      人丁○○亦於偵查中附合證稱有聽聞被告己○○有恐嚇證
      人戊○○云云。然證人丁○○偵查中證稱：被告己○○向
      其父恐嚇，其在現場有聽到，詳細情形要問伊父，至於被
      告己○○恐嚇內容為何，其不清楚等語。嗣於原審證稱：
      其有聽到金裕淳恐嚇其父，其現在想不起恐嚇之內容語。
      證人丁○○除不清楚被告己○○之恫赫內容外，亦忘卻金
      裕淳恐嚇伊父之內容，其如何可判斷其父遭被告己○○或
      金裕淳，顯非無疑。證人寅○○雖於偵查中證稱：其聽到
      被告己○○表示3日內要給答案等語，然3日內要給解決債
      務之答案，其非恫赫詞語至明，難以證人寅○○之證述佐
      證被告己○○有恐嚇犯行。況證人戊○○、丁○○及寅○○均係當時在場之人，渠等同一恐嚇事件，證述差異甚大
      ，是以渠等證詞究否可採，顯有疑義。自難以渠等證詞作
      為被告己○○有無恫赫證人戊○○及丁○○之論罪資料。
（二）證人戊○○雖於第一次警詢時證稱：被告有對丁○○施壓
      ，丁○○因畏懼被告而無法講出實情等語。然本院遍查全
      卷，並無任何被告等施壓證人丁○○之補強證據。倘證人
      丁○○與戊○○同為本件恐嚇或妨害自由對象，為何被告
      僅對證人丁○○施壓，而放任證人戊○○恣意陳述之理。
      是以公訴人認證人丁○○於原審之證述，係遭施壓所致，
      應以其於偵訊時之證詞較為可採云云，要屬臆測之詞，不
      足採信。至於證人寅○○雖對於案發當日究係接獲何人通
      知前往案發地點或係與何人一同前往等節，證述有不一。
      惟案發當日接獲何人通知前往現場，或與何人共同前往，
      均與本件被告是否成立犯罪並無關聯，是證人寅○○證述
      縱有不一，顯與本件基礎事實無礙，自難以此據認證人寅
      ○○於原審否認曾於偵訊時有為不利被告己○○證述，係
      不可採。
（三）證人丁○○於警詢、偵訊及審理時，固迭經證稱其有積欠
      被告己○○債務。證人丑○○於審理時亦證稱：開始時渠
      等將議題切入己○○與丁○○間之債務問題，金裕淳之債
      務問題好像籠統帶過，後來重心在說己○○與丁○○間債
      務問題等語。然證人丑○○於96年7月31日偵查中證稱：
      伊與丁○○係朋友，戊○○要求伊帶丁○○至三聖壇內，
      故伊就帶丁○○過去，再請戊○○過來，戊○○到場後就
      要請神明作法，後來金裕淳帶一群人來，其不知道什麼原
      因，一群人打丁○○及戊○○，開始有說車牌問題，後來
      變成債務問題，是打完始提及等語。既然證人丁○○有積
      欠被告己○○金錢債務，被告己○○至現場後，一併處理
      其與證人丁○○間之債務問題，基於利己與自私之心理，
      自人之常情，實無法遽為不利於被告己○○之認定。再者
      ，衡諸社會處理債務之常態，經第三人溝通協調處理債務
      ，係屬常態，原審同案被告金裕淳雖稱被告己○○老大，
      並將協商債務交由被告己○○，僅能說明被告己○○在原
      審同案被告金裕淳心中有相當之份量，足堪託付債務處理
      之事宜。實難遽此證明被告己○○與原審同案被告金裕淳
      間有犯意聯絡及行為分擔。
（四）告訴人即證人戊○○雖於警詢、偵查時證稱：於丁○○遭
      毆打時，被告子○、癸○○、甲○○、乙○、丙○○、庚○○、辛○○及壬○○確實有將其與丁○○圍住，不讓其
      等離開等語。戊○○於原審審理時雖證稱：其於警詢、偵
      訊時所述均實在，因事隔已久，其已有點忘記等語。然其
      於原審審理時證稱：其無法肯定被告子○等8人究僅係上
      前觀看或有以眾人之勢剝奪其等行動自由等語。復於本院
      明確陳述：伊確定有受金裕淳、己○○之恐嚇，其餘被告
      僅有圍觀並無參與恐嚇及妨害自由等語。足見證人戊○○
      前後證詞不一，具有明顯之瑕疵。至於證人即到場處理之
      警員卯○○係依據告訴人即證人戊○○指述而逮捕被告等
      ，其非親眼目睹案發事件之人，其證詞自亦難作為不利於
      被告等之斷罪資料。
（五）公訴意指雖指：被告甲○○、乙○及丙○○於偵訊時均供
      稱：金裕淳有走出來詢問其不是要一起處理債務問題，為
      何不進去等語。足見被告子○等8人與同案被告金裕淳間
      就當日前往該處向證人丁○○催討債務有所共識云云。然
      詢問是否願意共同處理債務問題，論其性質，非必然採不
      法方式催討債務，故難認被告等與原審同案被告金裕淳即
      有共犯關係。再者，公訴意旨認原審同案被告金裕淳因受
      被告己○○指示向證人丁○○催討債務未果後，毆打證人
      丁○○及戊○○，復限制彼等行動自由時，被告子○等8
      人依協議圍住證人丁○○、戊○○以挾眾人之勢妨害彼等
      行動自由云云。均與證人丁○○、戊○○、丑○○、曾正
      之上開證詞不符，顯屬臆測推論之詞，要無足採。公訴人
      上訴意旨，仍執持詞，指摘原判決不當，為無理由，應予
      駁回。
八、被告辛○○、壬○○經合法傳喚，無正當理由不到庭，爰不
    待其陳述逕行判決。
據上論斷，應依刑事訴訟法第368條、第371條，判決如主文。
本案經檢察官吳茂松到庭執行職務。
中    華    民    國    98    年    10    月    28    日
                  刑事第五庭  審判長法  官  高明哲
                                    法  官  劉秉鑫
                                    法  官  林洲富
以上正本證明與原本無異。
剝奪行動自由罪如不服本判決，應於收受送達後10日內向本院提
出上訴書狀，其未敘述上訴之理由者並得於提起上訴後10日內向
本院補提理由書（均須按他造當事人之人數附繕本）「切勿逕送
上級法院」。
恐嚇危害安全罪不得上訴。
                                    書記官  楊秋鈴
中    華    民    國    98    年    10    月    28    日


司法院資訊處製作；財團法人民間司法改革基金會備份。
